【裁判字號】    99,訴,317
【裁判日期】    990624
【裁判案由】    妨害自由
【裁判全文】
臺灣臺北地方法院刑事判決            99年度訴字第317號
聲  請  人  台灣台北地方法院檢察署檢察官
被      告  丙○○
上列被告因家庭暴力防治法之妨害自由案件，經檢察官聲請簡易
判決處刑（99年度偵字第2759號），本院認不宜逕以簡易判決處
刑，改依通常程序審理，判決如下：
    主  文
丙○○以非法方法，剝奪人之行動自由，處有期徒刑參月，如易
科罰金，以新台幣壹仟元折算壹日。
    事  實
一、丙○○與甲○○為夫妻，為家庭暴力防治法第3 條第1 款所
    定之家庭成員。丙○○於民國98年12月23日8 時40分許，在
    台北縣新店市○○路247 巷6 弄3 號1 樓家中，見甲○○自
    房間出來，口袋鼓起，竟基於妨害自由犯意，藉詞懷疑甲○○口袋中藏有危險物品，將甲○○自後方環抱抓住，並將之
    推往廚房並壓制在地，甲○○雖表示身上無危險物品並掙扎
    ，惟丙○○不為所動，繼續控制甲○○之手腳活動，以此非
    法方式剝奪甲○○之行動自由，直至98年12月23日9 時9 分
    許員警到場，經員警制止始鬆手。
二、案經甲○○訴由台北縣政府警察局新店分局報告台灣台北地
    方法院檢察署檢察官偵查起訴。
    理  由
一、被告對於以下本院作為判斷依據之各項證據資料，表示同意
    或不爭執其證據能力，本院審酌該等言詞供述及書面作成時
    之情況，認為以之作為證據為適當，依刑事訴訟法第159 條
    之5 規定，均得作為證據。
二、訊據被告丙○○固坦承於上開時間，在台北縣新店市○○路
    247 巷6 弄3 號1 樓家中，自甲○○後方抱住甲○○，至員
    警到場後始鬆手等事實，惟矢口否認有何妨害自由之犯行，
    辯稱：因甲○○從房間走出來，伊看到甲○○口袋鼓鼓的，
    懷疑甲○○藏有兇器，伊就從後面抱住甲○○，抓住其口袋
    ，並沒有壓住甲○○，且伊叫伊母親乙○○報警，警察來了
    之後，伊就鬆手，伊沒有妨害自由之意思云云。然查：
（一）被告於上開時間，在其住所之客廳，自背後將甲○○抓住
      ，將甲○○推到廚房裡，甲○○想要掙脫，卻因被告力氣
      很大而無法掙脫等節，業據證人甲○○於本院審理時證述
      明確（本院99年6 月9 日審判筆錄），核與證人即被告家
      中外勞阮氏欣於本院審理時證述：伊看到甲○○從房間出
      來，被告在客廳從後面抱住她，甲○○有推被告，但是被
      告有用力抱住，他們本來是在客廳，後來推到廚房等語相
      符（本院99年6 月9 日審判筆錄），上情堪以認定。
（二）被告在廚房時稱甲○○身上有危險物品會對他不利，甲○○回答說沒有，且一直想要掙脫，被告將甲○○兩隻手扭
      到背後，用膝蓋頂甲○○的腳使其跪在地上，後來又將甲○○上身壓住使其趴在地上等情，業據證人甲○○於本院
      審理時證述詳實，核與其警詢中所述情節（98年12月23日
      警詢筆錄，99年度偵字第2759號卷第7 頁）一致，復與證
      人阮氏欣於偵查中證稱：丙○○在廚房把太太（即甲○○
      ）壓到地板上，壓住幾十分鐘等語（99年1 月27日偵查筆
      錄，99年度偵字第2759號卷第24頁）相符，且員警於當天
      9 時1 分許接獲報案，於9 時9 分許帶隊抵達現場，到場
      處理之員警於其工作紀錄簿上記載：警方至新店市○○路
      247 巷6 弄3 號1 樓處理糾紛，員警至廚房見丙○○雙手
      緊抓其妻甲○○的手腕，右腳壓住甲○○的右肩，員警立
      刻上前將丙○○拉開制止等情明確，有台北縣政府警察局
      勤務指揮中心受理各類案件紀錄單、台北縣政府警察局員
      警工作紀錄簿在卷可佐（本院卷第32、35頁），堪認證人
      甲○○所述情節與事實相符。再甲○○於當天13時42分至
      財團法人天主教耕莘醫院驗傷，經檢查其受有頸部疼痛、
      雙肩疼痛、雙手腕疼痛、雙手背挫擦傷、左小腿疼痛之傷
      害，有該院受理家庭暴力事件驗傷診斷書在卷可參，核與
      其遭被告壓制之身體部位一致，上情可資認定。
（三）被告辯稱：因為甲○○之前常拿刀欺負伊母親乙○○，當
      天伊看到甲○○口袋鼓鼓的，懷疑甲○○藏有兇器云云。
      然甲○○當天自房間出來，並無任何異狀，當時在客廳之
      阮氏欣亦未看到甲○○身上有何刀子、扁鑽等尖銳物品，
      業經證人阮氏欣證述明確（本院99年6 月9 日審判筆錄）
      ，且被告自陳：甲○○當時是穿著睡衣，我並不知道她拿
      了什麼東西放在口裝裏，... 我發現她口袋有一條鼓鼓長
      長的東西，我就警覺是否是什麼兇器（98年12月25日警詢
      筆錄，99年度偵字第2759號卷第4 頁）、我看她口袋鼓鼓
      的，我防著她口袋裡有兇器等語（99年1 月25日偵查筆錄
      ，99年度偵字第2759號卷第20頁），則據被告所述，伊並
      不知悉甲○○藏有何種物品，而依「口袋鼓鼓」、「鼓鼓
      長長之物」之外在情狀，依一般人通常觀念，並不能聯想
      為兇器。被告雖辯稱：因甲○○之前有很多次要傷害伊跟
      伊母親之行為，所以認為甲○○藏有兇器等語，惟證人乙○○於本院審理時證述：甲○○在三年前有拿過刀要趕伊
      走等語（99年6 月9 日審判筆錄），則該事件距本件事發
      時已隔三年之久，當不能單憑此遽認甲○○口袋中所藏物
      品即屬兇器。綜上，事發當天並無任何外在客觀情狀可認
      甲○○身上藏有兇器，可堪認定。
（四）被告雖有請求阮氏欣、乙○○報警，嗣由乙○○報警，此
      據證人阮氏欣、阮氏欣證述在卷（本院99年6 月9 日審判
      筆錄），惟當時之客觀情狀，依一般人之通常觀念，並無
      任何跡象可認甲○○藏有不明兇器，被告在此情形下，藉
      詞甲○○藏有不明兇器，自後方環抱住甲○○，並將甲○○壓制在廚房地上，且不顧甲○○表示：沒有藏放不明凶
      器，仍以前開方法控制甲○○之行動自由，其對於以強制
      力剝奪甲○○之行動自由一節，自有認識，並無不具認識
      之可能，是其委由他人報警，亦無阻卻違法之餘地。本件
      事證明確，被告犯行洵堪認定。
三、按家庭暴力防治法所稱家庭暴力，係指家庭成員間實施身體
    或精神上不法侵害之行為；又稱家庭暴力罪，指家庭成員間
    故意實施家庭暴力行為而成立其他法律所規定之犯罪，家庭
    暴力防治法第2 條第1 款、第2 款定有明文。查被害人甲○○與被告於98年12月間係夫妻，具有家庭暴力防治法第3 條
    第1款 所稱之家庭成員關係，核被告所為，係犯家庭暴力罪
    ，應依刑法第302 條第1 項之以非法方法，剝奪人之行動自
    由罪處斷。爰審酌被告以甲○○身上藏有兇器為藉口，剝奪
    妻子之行動自由，時間長達20、30分鐘，事後否認犯行，並
    無絲毫悔意等一切情狀，量處如主文所示之刑，並諭知易科
    罰金之折算標準。
據上論斷，依刑事訴訟法第452 條、第299 條第1 項前段，家庭
暴力防治法第2 條第2 款，刑法第302 條第1 項、第41條第1 項
前段，刑法施行法第1 條之1 ，判決如主文。
本案經檢察官高維駿到庭執行職務
中    華    民    國    99    年    6     月    24    日
                  刑事第七庭  審判長法  官  林庚棟
                                    法  官  章曉文
                                    法  官  林欣苑
上正本證明與原本無異。
如不服本判決應於收受送達後10日內向本院提出上訴書狀，並應
敘述具體理由；其未敘述上訴理由者，應於上訴期間屆滿後20日
內向本院補提理由書（均須按他造當事人之人數附繕本）「切勿
逕送上級法院」。告訴人或被害人如對於本判決不服者，應具備
理由請求檢察官上訴，其上訴期間之計算係以檢察官收受判決正
本之日期為準。
                                    書記官  劉英芬
中    華    民    國    99    年    6     月    25    日
附錄所犯法條
中華民國刑法第302條
（剝奪他人行動自由罪）
私行拘禁或以其他非法方法，剝奪人之行動自由者，處5 年以下
有期徒刑、拘役或3 百元以下罰金。
因而致人於死者，處無期徒刑或7 年以上有期徒刑，致重傷者，
處3 年以上10年以下有期徒刑。
第 1 項之未遂犯罰之。

司法院資訊處製作；財團法人民間司法改革基金會備份。
